【裁判字號】    99,易,3328
【裁判日期】    991221
【裁判案由】    偽造文書等
【裁判全文】
臺灣臺中地方法院刑事判決              99年度易字第3328號
公  訴  人  臺灣臺中地方法院檢察署檢察官
被      告  劉冠良
上列被告因偽造文書等案件，經檢察官提起公訴（99年度偵緝字
第1799號），因被告於行準備程序時就起訴之事實為有罪之陳述
，經告以簡式審判要旨，並聽取意見後，進行簡式審判程式，判
決如下：
    主      文
劉冠良犯過失傷害罪，處有期徒刑肆月，如易科罰金，以新臺幣
壹仟元折算壹日；減為有期徒刑貳月，如易科罰金，以新臺幣壹
仟元折算壹日。又犯偽造署押罪，處有期徒刑肆月，如易科罰金
，以新臺幣壹仟元折算壹日；減為有期徒刑貳月，如易科罰金，
以新臺幣壹仟元折算壹日，如附表所示之偽造「劉冠甫」署押共
計貳枚，均沒收。應執行有期徒刑參月，如易科罰金，以新臺幣
壹仟元折算壹日，如附表所示之偽造「劉冠甫」署押共計貳枚，
均沒收。
    事實及理由
一、犯罪事實：
（一）劉冠良於民國96年2月16日上午8時30分許，駕駛懸掛車牌
      號碼2450-PW號車牌之自用小客車，沿臺中市○區○○街
      ，由南往北方向行駛，途經二聖街與東英八街之未設置交
      通號誌之交岔路口時，原應注意車前狀況，並隨時採取必
      要之安全措施，而依當時天候晴、日間自然光線、視距良
      好、路面無缺陷、無障礙物，並無不能注意之情事，竟疏
      於注意及此，貿然駛入上開交岔路口，適有鄭雅端駕駛車
      牌號碼BT3-457號重型機車（起訴書誤載為輕型機車，應
      予更正），沿東英八街由西向東方向行駛，於同一時間行
      經上開交岔路口，劉冠良駕駛上開自用小客車撞擊鄭雅端
      所駕駛前揭機車，致鄭雅端人車倒地，並因而受有右股骨
      頸移位性骨折、骨盤骨右恥骨上緣骨折及右臉、雙膝、左
      下肢多處擦傷等傷害，嗣後臺中市警察局第三分局警員據
      報到場處理，並繪製道路交通事故現場圖及填製道路交通
      事故談話紀錄表，詎劉冠良為逃避刑責，恐遭辨識身分，
      竟基於偽造署押之接續單一犯意，於同日冒用其兄「劉冠
      甫」之名義應訊，在如附表所示現場圖之「備考」欄及談
      話紀錄表之「被詢問人」欄偽造「劉冠甫」之署押各1 枚
      ，足生損害於劉冠甫本人及偵查犯罪機關對於文書製作與
      犯罪追訴之正確性。嗣經檢察官傳喚劉冠甫本人到庭訊問
      經其否認犯行後，檢察官循線查悉上情。
（二）案經鄭雅端訴由臺灣臺中地方法院檢察署檢察官偵查起訴
      。
二、認定犯罪事實所憑之證據及理由：
（一）關於過失傷害部分：
    1.訊之被告於本院審理中坦承有上揭過失傷害犯行，核與告
      訴人鄭雅端於警詢時指訴情節相符，並有道路交通事故現
      場圖、道路交通事故調查報告表（一）、（二）、中山醫
      學大學附設醫院診斷證明書各1件及現場照片共計7張在卷
      可稽，足認被告上揭自白應與事實相符，自堪採信。
    2.按汽車行駛時，駕駛人應注意車前狀況，並隨時採取必要
      之安全措施，道路交通安全規則第94條第3項定有明文。
      查被告駕車自應注意上開規定，而依附卷現場照片所示，
      肇事地點路況良好，且本件肇事時天候晴、日間自然光線
      、視距良好、路面無缺陷、無障礙物，亦有道路交通事故
      調查報告表(一)附卷可稽，則被告應無不能注意之情事，
      竟疏未注意及此，而於前開時、地駕駛上開自用小客車與
      告訴人所駕駛前揭機車發生碰撞，足認被告就本件車禍之
      發生，顯有過失。且本件告訴人確因本件車禍因而受有前
      開傷害，是被告之過失行為與告訴人所受前開傷害間，應
      具有相當因果關係。
（二）關於偽造署押部分：
      訊之被告於本院審理時坦承有上開偽造署押犯行，並有被
      告於如附表所示文件上偽造「劉冠甫」署押之文件在卷可
      稽，足認被告上揭自白應與事實相符，自堪採信。
（三）從而，本件事證明確，上開被告之過失傷害、偽造署押等
      犯行，均堪以認定，應予依法論科。
四、論罪科刑之理由：
（一）核被告所為，係犯刑法第284條第1項前段之過失傷害罪，
      及同法第217條第1項之偽造署押罪。
（二）查被告冒名應訊，主觀上當然有自始至終在同一刑事案件
      各階段中偽造署押之意思，因此各個舉動不過為犯罪行為
      之一部，是同一刑案案件中之數偽造行為可視為一刑事訴
      訟程序之數個階段，不過係行為接續而完成整個犯罪，顯
      係基於單一犯意接續所為，侵害單一法益，應包括於一行
      為予以評價，為接續犯，論以一罪。
（三）被告所犯上開2罪，其犯意各別且行為互殊，應予分論併
      罰之。
（四）查被告之普通小型車駕駛執照有效日僅至88年8月31日，
      係因其未依道路交通安全規則第52條規定向公路監理機關
      申請換發新照一節，固有交通部公路總局臺中區監理所99
      年11月26日中監自字第0990047065號函在卷可稽，惟被告
      逾期未換發新駕照，應屬行政管理之範疇，尚與道路交通
      管理處罰條例第86條第1項所謂「無駕駛執照駕車」有別
      ，自無適用該規定加重其刑至2分之1之餘地，併此敘明。
（五）又查本件車禍報案當時，並未報明肇事人姓名，嗣經警員
      前往現場處理時，被告在場，並當場承認為肇事人等情，
      固有臺中市○○○道路交通事故肇事人自首情形紀錄表1
      紙在卷可參。惟按刑法第62條所謂自首，係指犯人在犯罪
      未發覺之前，向該管公務員告知其犯罪，而不逃避接受裁
      判（最高法院63年度臺上字第1101號判例意旨參照）。查
      被告於本件車禍發生後，經警據報到場處理時，雖於警員
      尚不知肇事人姓名前，向警員承認其為肇事人，惟當時被
      告冒用「劉冠甫」之名義應訊，致使警方誤認其為「劉冠
      甫」而對其填製如附表所示談話紀錄表，顯見其主觀上並
      無使自己接受偵查、裁判之意，自不符合自首規定，附此
      敘明。
（六）爰審酌被告：（1）因一時疏忽，致告訴人鄭雅端受有前
      開傷害，且迄未與告訴人鄭雅端達成民事和解；（2）被
      告冒名應訊影響偵查犯罪機關對於文書製作與犯罪追訴
      之正確性，並損害被冒名者劉冠甫之名譽，惡性匪淺；（
      3）犯後坦承犯行，態度尚稱良好等一切情狀，認蒞庭檢
      察官對於上開偽造署押犯行，具體求處有期徒刑4月，尚
      屬合理，至對於上開過失傷害犯行具體求處有期徒刑5月
      ，則稍嫌過重，而分別量處如主文所示之刑，並各諭知易
      科罰金之折算標準。
（七）又被告所為上開過失傷害、偽造署押等犯行，其犯罪時間
      均係於96年4月24日以前，合於中華民國九十六年罪犯減
      刑條例之規定，應依該條例第2條第1項第3款、第7條、第
      9條之規定，分別減其刑期二分之一，及各諭知易科罰金
      之折算標準，並定其應執行之刑，及諭知易科罰金之折算
      標準。又同條例第5條規定，於該條例施行前，經通緝而
      未於96年12月31日以前自動歸案接受審判者，始不得依該
      條例予以減刑。查本件被告於偵查中固因逃匿而經臺灣臺
      中地方法院檢察署於96年11月26日發布通緝，並於99年8
      月27日緝獲歸案等情，有臺灣臺中地方法院檢察署96年11
      月26日中檢輝偵雲緝字第4802號通緝書，及臺中市警察局
      第六分局99年8月27日中分六警偵字第0990029229號通緝
      案件報告書各1份在卷可憑，則其經發布通緝之時點既在
      96年7月16日減刑條例公布施行後，即與同條例第5條所示
      不得減刑之情形不符，併此敘明。
（八）如附表所示之偽造「劉冠甫」署押共計2枚，均應依刑法
      第219條規定宣告沒收。
據上論斷，應依刑事訴訟法第273條之1第1項、第299條第1項前
段，刑法第217條第1項、第284條第1項前段、第51條第5款、第
41條第1項前段、第219條，刑法施行法第1條之1第1項、第2項前
段，中華民國九十六年罪犯減刑條例第2條第1項第3款、第7條、
第9條，判決如主文。
本案經檢察官謝志遠到庭執行職務。
中    華    民    國    99    年    12    月    21    日
                  刑事第五庭  法  官  賴秀雯
以上正本與原本無異。
如不服本判決應於收受送達後10日內向本院提出上訴書狀，並應
敘述具體理由；其未敘述上訴理由者，應於上訴期間屆滿後20日
內向本院補提理由書（均須按他造當事人之人數附繕本）「切勿
逕送上級法院」。
告訴人或被害人如對於本判決不服者，應具備理由請求檢察官上
訴，其上訴期間之計算係以檢察官收受判決正本之日期為準。
                              書記官  江美琪
中    華    民    國    99    年    12    月    21    日

附表：
┌──┬─────────────┬──────────┐
│編號│偽造「劉冠甫」署押所在文件│應沒收偽造「劉冠甫」│
│    │名稱                      │署押之數量          │
├──┼─────────────┼──────────┤
│ 一 │道路交通事故現場圖（見臺灣│簽名壹枚            │
│    │臺中地方法院檢察署99年度偵│                    │
│    │緝字第1799號偵查卷第103頁 │                    │
│    │）                        │                    │
├──┼─────────────┼──────────┤
│ 二 │臺中市○○○道路交通事故談│簽名壹枚            │
│    │話紀錄表（見上開偵查卷第  │                    │
│    │111頁）                   │                    │
└──┴─────────────┴──────────┘
附錄本案所犯法條
一、中華民國刑法第217條：
    偽造印章、印文或署押，足以生損害於公眾或他人者，處3
    年以下有期徒刑。
    盜用印章、印文或署押，足以生損害於公眾或他人者，亦同。
二、中華民國刑法第284條：
    因過失傷害人者，處6月以下有期徒刑、拘役或500元以下罰
    金，致重傷者，處1年以下有期徒刑、拘役或500元以下罰金
    。
    從事業務之人，因業務上之過失傷害人者，處1年以下有期
    徒刑、拘役或1000元以下罰金，致重傷者，處3年以下有期
    徒刑、拘役或2000元以下罰金。

司法院資訊處製作；財團法人民間司法改革基金會備份。
